臺灣高等法院刑事裁定
110年度抗字第1065號
抗  告  人  廖鏡泉



上列抗告人即受刑人因聲請定其應執行刑案件，不服臺灣新竹地
方法院中華民國110年6月21日裁定（110年度聲字第840號），提
起抗告，本院裁定如下：
    主  文
抗告駁回。
    理  由
一、原裁定意旨略以：抗告人即受刑人甲○○（下稱受刑人）因違
    反毒品危害防制條例等案件，先後經判處如原裁定附表所示
    之刑，再經核閱各該刑事判決後認為無誤，堪以認定。雖其
    中原裁定附表編號4所示之罪所處之刑係不得易科罰金或易
    服社會勞動；原裁定附表編號1、3之罪所處之刑係得易科罰
    金或易服社會勞動；原裁定附表編號2之罪所處之刑係不得
    易科罰金、得易服社會勞動，依刑法第50條第1項但書規定
    原不得就附表編號1至編號4所示之罪刑定應執行刑，然受刑
    人已於民國110年5月28日在臺灣新竹地方檢察署受刑人定執
    行刑或易科罰金意願回覆表勾選「是」（請求檢察官聲請合
    併定應執行刑，本件不聲請易科罰金、不聲請易服社會勞動
    服務及亦不撤回聲請）並於其上簽名，此有上開意願回覆表
    1紙附卷可參，是以受刑人已向檢察官聲請定應執行刑，合
    於刑法第50條第2項之規定。爰審酌受刑人所犯如原裁定附
    表所示之罪，原裁定附表編號1、3所示之4罪為施用第一級
    毒品罪及施用第二級毒品罪與原裁定附表編號2所示之肇事
    逃逸罪、原裁定附表編號4所示之販賣第二級毒品罪間罪質
    迥異，侵害法益、犯罪情節亦有不同，惟衡酌原裁定附表編
    號1所示之2罪均為同一日所為，顯為密接時間內所犯之數罪
    ，是權衡上開各罪之法律目的、受刑人之犯罪情節及行為次
    數等情，並就其所犯前揭各罪為整體非難評價，定其應執行
    刑為有期徒刑4年9月。至原裁定附表編號2、4所示依法不得
    易科罰金之罪，與原裁定附表編號1、3所示得易科罰金之罪
    併合處罰，依照司法院釋字第679號、第144號、院字第2702
    號解釋意旨，於定執行刑時，自無庸為易科罰金折算標準之
    諭知，附此敘明等語。
二、抗告意旨略以：
　㈠受刑人所觸數罪皆符合刑法第51條、第53條要件，所犯數罪
    時間緊密、侵害法益相同，另有本院99年度抗字第229號裁
    定、臺灣新竹地方法院98年度聲字第2535號裁定、臺灣臺中
    地方法院98年度聲字第5043號裁定可參，爰請撤銷原裁定，
    更為有利受刑人之裁定。
　㈡受刑人因犯毒品危害防制條例施用第一級、第二級毒品罪、
    行使準私文書罪，分別經判處有期徒刑，經分別確定在案，
    有本院被告前案紀錄表可參，茲檢察官據此聲請最後事實審
    法院之原審法院定其應執行刑，經原審審核後認其聲請為正
    當，爰以受刑人所犯之宣告刑為基礎，於各罪所處有期徒刑
    中之最長刑期以上，各宣告刑總和之刑期以下之外部界限，
    相加為5年4月之內部界限上限，裁定應執行刑為有期徒刑4
    年9月。自形式上觀察，原裁定固未踰越刑法第51條第5款所
    界定之界限，具體而言，於併合處罰，其執行刑之酌定，應
    視行為人所犯之數罪犯罪類型而定，即倘行為人所犯屬相同
    之犯罪類型者（如複數竊盜、施用或販賣毒品等），於合併
    處罰時，其責任非難重複程度較高，自應酌定較低之執行刑
    ，然行為人所犯數罪雖屬相同之犯罪類型，但所侵犯者為具
    有不可替代性，不可回復性之個人法益（如殺人、妨害性自
    主），於併合處罰時，其責任非難重複性之程度較低，而可
    酌定較高之應執行刑。另行為人所犯數罪非惟犯罪之類型相
    同，且行為態樣、手段、動機均相似者，於合併處罰時其責
    任非難重複之程度高，更應酌定較低之應執行刑。
　㈢觀諸受刑人所犯之罪為施用一級毒品、二級毒品，犯罪時間
    相隔不過月餘，施用毒品屬自傷，自無侵害他人身體法益之
    危險此類犯罪應著重對於受刑人之矯治、教化，而非重罰，
    難認有長期監禁之必要。另抗告人犯行使準私文書罪，惟其
    並未從事不法益利犯罪行為，對社會安全尚未造成傷害，而
    罪責相當原則涉及對於人格之評價，越高之犯罪頻率代表犯
    罪行為人穩定人格傾向，此時多數犯罪行為之意義，應有責
    任遞減原則之適用，絕非以象徵性減數月即了事之方式。
　㈣原審未藉此次聲請定其應執行刑之機會，重新自整體考量行
    為人依其犯數罪間所反映之人格特性，並實現刑罰經濟之功
    能，尤其應報與預防間之調和，酌定合適之刑，而僅以原已
    有不合理之各次定其應執行刑之總加數字減去，留下4年9月
    有期徒刑，與罪刑相當性、罪責原則，尚有不符，令受刑人
    為此等犯罪情節長期監禁，亦有違刑罰經濟原則而與社會之
    法律感情相違。
　㈤綜上，原裁定所定之應執行刑顯有過重，爰請求撤銷原裁定
    ，並審酌受刑人所犯或為本質上反覆實施且自戕已身之施用
    毒品，及行使準私文書等罪行之犯罪性質、期間、法定刑度
    ，各罪所受宣告刑等犯罪情節綜合評價，於數罪併罰之外部
    界限範圍內，為基礎定其應執行刑，以符合內部之意旨，受
    刑人且有噬臍莫及之誠懇悔意，懇請給予受刑人一個公理公
    平之裁定，給予其一個悔過機會、從新從輕最有利之裁定云
    云。
三、按數罪併罰之定應執行之刑，係出於刑罰經濟與責罰相當之
    考量，並非予以犯罪行為人或受刑人不當之利益，為一種特
    別的量刑過程。相較於刑法第57條所定科刑時應審酌之事項
    係對一般犯罪行為之裁量，定應執行刑之宣告，乃對犯罪行
    為人本身及所犯各罪之總檢視。除應考量行為人所犯數罪反
    應出之人格特性，並應權衡審酌行為人之責任與整體刑法目
    的及相關刑事政策，在量刑權之法律拘束性原則下，依刑法
    第51條第5 款之規定，採限制加重原則，以宣告各刑中之最
    長期為下限，各刑合併之刑期為上限，但最長不得逾30年，
    資為量刑自由裁量權之外部界限，並應受法秩序理念規範之
    比例原則、平等原則、責罰相當原則、重複評價禁止原則等
    自由裁量權之內部抽象價值要求界限之支配，使以輕重得宜
    ，罰當其責，俾符合法律授與裁量權之目的，以區別數罪併
    罰與單純數罪之不同，兼顧刑罰衡平原則。個案之裁量判斷
    ，除非有全然喪失權衡意義或其裁量行使顯然有違比例、平
    等諸原則之裁量權濫用之情形，否則縱屬犯罪類型雷同，仍
    不得將不同案件裁量之行使比附援引為本案之量刑輕重比較
    ，以視為判斷法官本於依法獨立審判之授權所為之量刑裁奪
    有否裁量濫用之情事。此與所謂相同事務應為相同處理，始
    符合比例原則與平等原則之概念，迥然有別（最高法院100
    年度台上字第21號判決意旨參照）。又法院定執行刑時，茍
    無違法律之內、外部界限，其應酌量減輕之幅度為何，實乃
    裁量權合法行使之範疇，自不得遽指違法（最高法院102年
    度台抗字第932號裁定意旨參照）。
四、經查：
　㈠本件受刑人犯如原裁定附表所示之罪，分別經原裁定附表所
    示之法院判處如原裁定附表所示之刑，且均分別確定在案。
    又原裁定附表編號2、4所示之罪不得易科罰金，而原裁定附
    表編號1、3所示之罪則得易科罰金，屬刑法第50條第1項但
    書第1款情形，依同條第2項規定，須經受刑人請求檢察官聲
    請定其應執行刑，始得依刑法第51條規定定其應執行刑。本
    件受刑人業具狀請求檢察官就附表所示各罪之刑聲請合併定
    其應執行刑，有臺灣新竹地方檢察署受刑人定執行刑或易科
    罰金意願回覆表可佐。是原審審核卷證結果，認檢察官聲請
    為正當，定其應執行刑為有期徒刑4年9月，經核係在各宣告
    刑中刑期最長（有期徒刑3年7月）以上，各刑合併之刑期以
    下之範圍內，與刑法第51條第5款所定之外部界限並無違背
    ，亦未逾越自由裁量之內部界限（原裁定附表編號1至3所示
    之罪前曾以裁定定應執行有期徒刑為有期徒刑1年6月，加計
    附表編號4之罪之刑期【經判處有期徒刑3年7月】，總和為
    有期徒刑5年1月）。
　㈡本院綜衡卷存事證及受刑人所犯數罪類型、次數、各罪之侵
    害法益、個別罪質內容、各罪犯罪情節、對其犯罪應予之整
    體非難評價等一切情狀，認原審所定之應執行刑，並未逾越
    法律所規定之範圍，亦無明顯過重而違背比例原則或公平正
    義之情形，於法並無違誤，其所酌定之應執行刑，難認有顯
    然濫用裁量權限而未當之情形。準此，受刑人泛稱原裁定有
    違比例原則、罪責相當原則、責任遞減原則，且量刑過重云
    云，均容非可採。
　㈢又個案情節不同，尚難比附援引，亦無拘束法院裁量權自由
    行使之效力，且個案合併定其應執行刑之審酌均有其考量，
    難以他案合併定應執行刑酌減之刑度較本件原裁定所減之刑
    度為多，即謂原裁定有何不公平之處。
　㈣另本件並未就行使準私文書罪部分合併定其應執行刑，則受
    刑人泛稱其涉犯行使準私文書罪，惟其未涉不法利益犯罪行
    為云云，似對本件合併定其應執行刑之罪名有所誤解，併此
    敘明。
五、綜上，原裁定並無違誤或不當之處，受刑人徒憑己意，泛以
    原裁定違反比例原則、罪責相當原則、責任遞減原則為由，
    空言指摘原裁定所定之刑期過重，並以無關之他案為據而請
    求重新定其應執行刑云云，其抗告為無理由，應予駁回。
據上論斷，依刑事訴訟法第412條，裁定如主文。
中　　華　　民　　國　　110 　年　　7 　　月　　27　　日
                  刑事第二十一庭審判長法　官  許宗和
                                      法　官  黃惠敏
                                      法　官  章曉文
以上正本證明與原本無異。
如不服本裁定，應於收受送達後五日內向本院提出再抗告狀。
                                      書記官  賴又瑄
中　　華　　民　　國　　110 　年　　7 　　月　　27　　日